【裁判字號】    97,家聲,52
【裁判日期】    970616
【裁判案由】    酌定管理報酬等
【裁判全文】
臺灣嘉義地方法院民事裁定  97年度家聲字第52號
聲  請  人  財政部國有財產局臺灣南區辦事處嘉義分處
法定代理人  甲○○
上列當事人聲請酌發管理報酬等事件，本院裁定如下：
    主    文
被繼承人鄭金貴之遺產管理人財政部國有財產局台灣南區辦事處
嘉義分處因管理遺產之管理報酬確定為新臺幣265,100元。
被繼承人鄭金貴之遺產管理人財政部國有財產局台灣南區辦事處
嘉義分處因管理遺產所支出之必要費用確定為新臺幣9,098元。
聲請程序費用新臺幣1,000元由被繼承人鄭金貴之遺產負擔。
    理    由
一、聲請意旨略以：聲請人前經鈞院95年度財管字第17號民事裁
    定及95年度家抗字第34號民事裁定選任為被繼承人鄭金貴之
    遺產管理人，並經本院96年度家催字第10號民事裁定准對被
    繼承人之債權人及受遺贈人公示催告，經刊登於民國96年3
    月7日臺灣新生報第18版，依法進行公示催告。被繼承人鄭
    金貴遺有坐落台中市西屯區○○○段1039-7、1039-8地號土
    地其上5400、5401、5403建號建物，前有第三人張春渝訴請
    所有權移轉登記在案，現有抵押權人兆豐國際商業銀行股份
    有限公司台中分公司聲請強制執行拍賣中。本案聲請人已遵
    行執行遺產管理人職務，依據民法第1183條規定得請求管理
    報酬。但因鄭金貴之繼承人皆已拋棄繼承，無親屬會議可資
    酌定數額，且鄭君並未遺留現金，聲請人為恐應得之管理報
    酬無法獲得給付，故爰按財政部訂頒「代管無人承認繼承遺
    產作業要點」第14點第3項規定，以拍賣鑑定價格總額為計
    算標準，聲請鈞院酌定並請優先分配，其請求標準，不得低
    於孳息收入部分十分之三及遺產現值百分之一。以拍賣最低
    價格總額新台幣（下同）26,510,000元為計算標準，聲請鈞
    院核定該遺產現值百分之一之管理報酬，即為265,100元，
    俾憑依前開要點第14點第4項規定向民事執行處聲明參與分
    配。再查聲請人於遺產管理之必要支出，所墊付費用合計為
    9,098元，聲請鈞院酌定等語。並提出本院95年度財字第17
    號、95年度家抗字第34號、96年度家催字第10號民事裁定影
    本、財政部國有財產局臺灣南區辦事處嘉義分處臺財南嘉2
    字第0960003126號函影本、臺灣臺中地方法院民事庭通知書
    暨起訴狀影本、臺灣臺中地方法院民事執行處中院彥民執97
    執寅字第17328號通知影本、代管無人承認繼承遺產作業要
    點第14點規定影本、墊付費用明細表各1份及收據影本14張
    為證。
二、按遺產管理人，得請求報酬，其數額由親屬會議按其勞力及
    其與被繼承人之關係酌定之；管理報酬，應依民法第1183條
    規定，聲請法院酌定，並請優先分配，其請求標準，不得低
    於孳息收入部分十分之三及遺產現值百分之一；又代管期間
    墊付之稅費、雇人監管費用、律師暨訴訟費用及其他必要費
    用，於遺產處分時收回歸墊。但經法院執行拍賣者，應併同
    前項報酬聲請優先分配後歸墊；民法第1183條、代管無人承
    認繼承遺產作業要點第14點第3項、第4項分別定有明文。
三、被繼承人鄭金貴遺有坐落台中市西屯區○○○段1039-7、10
    39-8地號土地其上5400、5401、5403建號建物，甫經第三人
    張春渝訴請所有權移轉登記在案，及抵押權人兆豐國際商業
    銀行股份有限公司台中分公司聲請強制執行拍賣中，其鑑定
    價格總額26,510,000元，酌定該遺產現值百分之一即為265,
    100元為管理報酬，此有本院民事執行處通知書函影本1份可
    證，自堪信為真實，則聲請人依前揭代管無人承認繼承遺產
    作業要點第14點第3項：「不得低於遺產現值百分之一」請
    求管理報酬於265,100元範圍內，為有理由，應予准許。爰
    依其聲請核定如主文所示之費用，並由遺產中分配。
四、本院經核聲請人所提之本院95年度財字第17號、95年度家抗
    字第34號、96年度家催字第10號民事裁定影本、財政部國有
    財產局臺灣南區辦事處嘉義分處臺財南嘉2字第0960003126
    號函影本，認聲請人確為被繼承人鄭金貴之遺產管理人無訛
    。又聲請人所支出之費用計有應訊費2,500元、影印費174元
    、戶政規費60元、訴訟費1,000元、出差旅費4,364元、登報
    費1,000元，共計9,098元，有前揭收據影本等件在卷可按，
    亦堪採信。
五、末按優先受償權以法律有明文者為限，如土地增值稅、房屋
    稅、地價稅、稅捐債權、礦工工資、強制執行之費用等，本
    件管理報酬或墊付管理費用，尚無法律明文屬優先受償權，
    聲請人聲請就上述管理報酬、墊付管理費用（管理必要費用
    是否屬強制執行法之執行費用非本院審酌範圍）准予優先受
    償，此部分請求為無理由，不應准許，至所請不准部分，因
    相關報酬費用之審酌，法院得依職權為之，不受當事人聲明
    之拘束，無庸另為駁回之諭知，附此敘明。
六、依非訟事件法第157條，裁定如主文。
中    華    民    國    97    年    6     月    16    日
                  家事法庭法  官  黃仁勇
以上正本係照原本作成
如對本裁定抗告須於裁定送達後10日內向本院提出抗告狀
中    華    民    國    97    年    6     月    16    日
                          書記官  孫靜芳


司法院資訊處製作；財團法人民間司法改革基金會備份。
